【裁判字號】    89,上訴,776
【裁判日期】    890731
【裁判案由】    偽造文書等
【裁判全文】
臺灣高等法院高雄分院刑事判決          八十九年度上訴字第七七六號
    上  訴  人  台灣高雄地方法院檢察署檢察官
    上  訴  人
    即  被  告  乙○○
右上訴人等因被告偽造文書等案件，不服臺灣高雄地方法院八十九年度訴字第六一六
號中華民國八十九年五月十一日第一審判決（起訴案號：臺灣高雄地方法院檢察署八
十八年度偵字第二九０四六號、併辦案號：同署八十九年度偵字第一三一五六號、一
四三五五號），提起上訴，本院判決如左：
      主      文
原判決撤銷。
乙○○連續行使偽造私文書，足以生損害於他人，處有期徒刑壹年。扣案如附表「客
戶簽名」欄中偽造之署押，均沒收；又連續意圖為自己不法之所有，而侵占對於業務
上所持有之物，處有期徒刑壹年。應執行有期徒刑壹年捌月，扣案如附表「客戶簽名
」欄中偽造之署押，均沒收。
      事      實
一、乙○○原係甲○○○企業有限公司（以下簡稱有邦公司）高雄分公司之業務人員
    ，負責推銷公司產品及售出貨品後收取貨款之業務，竟(一)基於意圖為自己不法所
    有之概括犯意，自民國八十八年六月一日起，至八十八年九月十八日止，在高雄
    市○○○路一四三號有邦公司高雄分公司利用銷售貨物並收取貨款職務之便，先
    後在出貨單上，連續偽簽有邦公司客戶即天訊通訊行「楊玉鈴」、冠欣公司「蕭
    美秀」、曉虹公司「查奕謙」、亞芳公司「游太太」、易星通信工程行「張明儒
    」、國賓通信行「李江玲」、大昱通信行「陳先生」、大程公司「李文聯」、亞
    洲通訊行「黃先生」、都會公司「丁永義」、上與公司「小倩」、小叮噹通訊便
    利屋「邱文義」等人（以下簡稱楊玉玲等人）之姓名多次，並盜用天訊、上興、
    環譽、都會、易星、小叮噹通訊行等客戶之統一發票專用章，盜蓋印文於有邦公
    司之出貨單，表徵「楊玉玲」等客戶已收取貨物而尚未付款之證明，或以本人之
    名義，向有邦公司佯稱訂購總價值達新台幣（下同）九十八萬五千二百元（公訴
    人誤載為一百一十萬元）之有邦公司各式通訊設備器材，並將上開偽造之出貨單
    五十六張及以自己名義於客戶欄簽收之出貨單八張，交回有邦公司作帳予以行使
    ，以避免有邦公司發覺其詐取公司產品之行為，足生損害予有邦公司及上開天訊
    通訊行楊玉玲等人。而乙○○另連續於八十八年七月一日、及同年八月十七日，
    將其基於業務上關係，分別向客戶亞芳公司、亞洲公司收取之貨款分別為一萬元
    、一萬七千元，共計為二萬七千元，變易持有為己有而予以侵吞入己，得款供己
    花用殆盡。嗣經有邦公司向上開客戶查詢發現帳目不符，始獲知上情。(二)八十九
    年二月十七日，乙○○又基於詐欺之概括犯意，至高雄市三民區○○○路二巷一
    號瑞協富五金企業有限公司，向丙○○佯稱：伊之客戶急需ｄｏｓｃｈ一二二六
    型強力免出力電鑽，希望以現金價每台五千三百元予優待，貨物送出，即可交錢
    云云，使丙○○不疑有他，因而陷於錯誤，而交付六台電鑽予乙○○。得手後，
    乙○○復於同年二月十八日及廿日，又以同一手法詐取共五台電鑽，前後共詐購
    電鑽十一台，總價為五萬八千三百元。乙○○詐取上開電鑽後，即拒付款項，屢
    經催討，始於同年三月二日開立到期日為同年三月十日之本票二張交予丙○○，
    屆期本票不獲兌現，乙○○復避不見面，丙○○始悉受騙。(三)乙○○又於八十九
    年三月廿七日，至址設高雄市○鎮○○街卅三號之萬津有限公司（下稱萬津公司
    ）擔任業務員，負責販售公司經銷之產品及收取客戶貨款，為從事業務之人。竟
    自八十九年四月一日起至同年月十八日止，基於承前業務侵占之概括犯意，利用
    職務之便，先後向高雄市該公司之十三家客戶收貨款，總計七萬五千三元。竟變
    持有為所有之意思，予以侵占。同年月十九日，經公司發現上情，乙○○立下切
    結書，承諾分三期償還上開款項，嗣亦置之不理。
二、案經有邦公司、萬津公司及丙○○訴請臺灣高雄地方法院檢察署檢察官偵查起訴
    及移送併辦。
      理      由
一、右開(一)(三)之事實，業據上訴人即被告乙○○分別於偵查中、原審及本院供承不諱
    ，核與有邦公司代表人蘇寶猜、萬津公司代表人林美雪於偵查中指訴之情節相符
    ，並有被告出具承認上情之切結書影本二紙，有邦公司之出貨單影本六十四紙，
    萬津公司十三家客戶未繳回之貨款收款明細表影本一份附卷可稽，被告之自白核
    與事實相符，事證明確，被告此部分之犯行，堪以認定。
二、訊據被告乙○○矢口否認有前開事實(二)之詐欺犯行，辯稱：我當時有向丙○○調
    貨賣給客戶，但因為當時沒有收到客戶的錢，所以遲延交給貨款，並詐欺情事云
    云。惟查上開事實，業據告訴人丙○○指訴綦詳，並有估價單影本三紙及本票影
    本二紙在卷可稽。又查被告始終無法供出其向告訴人調貨與何人，足見被告所辯
    上情，無非卸責之詞，不足採信，被告此部分犯行，堪以認定。
三、查被告盜用經銷商之發票章，盜蓋於有邦公司出貨單，並偽簽客戶之簽名於客戶
    簽收欄上，藉以行使上開出貨單向有邦公司直接詐得各式通訊設備器材貨物，核
    其所為，係犯刑法第二百十六條、第二百十條行使偽造私文書罪、第三百三十九
    條第一項之詐欺取財罪。又被告係告訴人有邦公司、萬津公司之業務員，有負責
    收取貨款之業務，竟未經公司同意，將其收取客戶之貨款，未繳回公司，予以侵
    占入己，核其所為，係犯刑法第三百三十六條第二項之業務侵占罪。又被告向丙
    ○○詐購電鑽之行為，係犯同法第三百三十九條第一項之詐欺罪，被告先後多次
    上開犯行，均時間緊接，所犯構成要件同一，顯均係基於概括犯意，反覆為之，
    應各依刑法第五十六條連續犯之規定論以一罪，並加重其刑。其盜用經銷商之印
    章及偽簽客戶之簽名，為偽造上開出貨單之部分行為，為偽造私文書之全部行為
    所吸收，偽造私文書之低度行為，為行使偽造私文書之高度行為所吸收，均不另
    論罪。又其所犯上開行使偽造私文書罪及詐欺取財罪二罪間，有原因、目的之牽
    連關係，應依刑法第五十五條牽連犯之規定，從一重之行使偽造私文書罪處斷。
    而被告所犯行使偽造私文書與業務侵占罪間，犯意各異，行為互殊，應予分論併
    罰。被告雖就告訴人所提出之上興公司八月二十日二萬三千九百元之出貨單亦坦
    承為其偽造，然查，在上開出貨單上，被告既未在上開出貨單業務員欄簽名，且
    於客戶簽收欄亦未有簽名，而於總計出貨價金欄亦未有載明數字，反而有註明「
    借」字，是以，尚難認該筆出貨被告有何偽造或詐欺之行為，依刑事訴訟法第一
    百五十六第二項之意旨，自不得單以被告之自白為據，即認被告有偽造或詐欺之
    犯行，惟此部分與上開論罪科刑部分有連續犯之裁判上一罪關係，爰不另為無罪
    之諭知。又公訴人雖未就被告盜用印章之犯行及八十八年七月一日之業務侵占犯
    行起訴，惟上開部分與上開論罪科刑部分及起訴部分分別有吸收關係之單純一罪
    關係及連續犯之裁判上一罪關係，本院自得一併審理。又移送併辦即事實欄(二)、
    (三)之詐欺及業務侵占犯行，與起訴事實，且有連續、牽連犯關係，係裁判上一罪
    ，為起訴效力所及，本院自得一併審理。
四、原審予以被告論科，固非無見，惟查被告移送併辦即詐欺及業務侵占之行為，與
    起訴事實，且有連續、牽連犯之關係，係裁判上一罪，為起訴效力所及，自應一
    併審理，原審就併辦詐欺部分未予審理，就併辦業務侵占部分未及審酌，自有未
    合。被告上訴意旨，指摘原判決量刑過重不當，為無理由，公訴人上訴意旨，執
    前開情詞，指摘原判決不當，為有理由，自應由本院將原判決撤銷改判。審酌被
    告以偽造文書之方式，向有邦公司詐取貨物及將所收貨款予以侵占，經檢察官提
    起公訴後，仍不知悔改，復連續侵占萬津公司之貨款及向丙○○詐欺貨物，惡性
    非輕及侵占及詐取之金額高達一百多萬元等一切情狀，各量處如主文所示之刑，
    並定其應執行之刑，以示懲儆。至於偽造如附表所示出貨單上之署押，應依刑法
    第二百十九條規定，宣告沒收，而被告盜用印章而偽造之私文書（即有邦公司出
    貨單），雖係供其犯罪所用之物，惟並非其所有，自毋庸宣告沒收，附此說明。
據上論斷，應依刑事訴訟法第三百六十九條第一項前段、第三百六十四條、第二百九
十九條第一項前段、刑法第五十六條、第三百三十六條第二項、第二百十條、第二百
十六條、第三百三十九條第一項、第五十五條、第二百十九條、第五十一條第五款，
罰金罰鍰提高標準條例第一條前段，判決如主文。
本案經檢察官羅正平到庭執行職務。
中    華    民    國     八十九     年       七       月      卅一      日
                              臺灣高等法院高雄分院刑事第三庭
                                  審判長法官  莊秋桃
                                        法官  陳中和
                                        法官  謝宏宗
右正本證明與原本無異。
偽造文書部分如不服本判決，應於判決送達後十日內向本院提出上訴狀，其未述理
由者並應於提出上訴狀後十日內向本院補提理由書（應附繕本)。
業務侵占部分不得上訴。
                                      書記官  陳靖華
中    華    民    國     八十九     年       八       月       二       日
附錄：本判決論罪科刑法條：
刑法第二百十六條：
行使第二百十條至第二百十五條之文書者，依偽造、變造文書或登載不實事項或使登
載不實事項之規定處斷。
刑法第二百十條：
偽造、變造私文書，足以生損害於公眾或他人者，處五年以下有期徒刑。
刑法第三百三十九條第一項：
意圖為自己或第三人不法之所有，以詐術使人將本人或第三人之物交付者，處五年以
下有期徒刑、拘役或科或併科一千元以下罰金。
刑法第三百三十六條第二項：
對於業務上所持有之物，犯前條第一項之罪者，處六月以上五年以下有期徒刑，得併
科三千元以下罰金。
附表：
┌────┬────────┬────────┬──────┬─────┐
│編    號│客  戶  名  稱  │出  貨  日  期  │ 偽造之署押 │數    量  │
├────┼────────┼────────┼──────┼─────┤
│  一    │  亞洲          │八十八年七月十二│ 黃         │  五枚    │
│        │                │日              │            │          │
│        │                │同年七月十四日  │            │          │
│        │                │同年七月十七日  │            │          │
│        │                │同年七月二十三日│            │          │
│        │                │同年七月二十六日│            │          │
├────┼────────┼────────┼──────┼─────┤
│  二    │  天訊          │八十八年七月二十│楊玉鈴      │  七枚    │
│        │                │六日     │            │          │
│        │                │同年七月三十一日│            │          │
│        │                │同年八月三日    │            │          │
│        │                │同年八月七日    │            │          │
│        │                │同年八月九日    │            │          │
│        │                │同年八月十一日  │            │          │
│        │                │同年八月十九日  │            │          │
│        │                ├────────┼──────┼─────┤
│        │                │八十八年七月三十│芳          │  三枚    │
│        │                │日              │            │          │
│        │                │同年八月六日    │            │          │
│        │                │同年八月十二日  │            │          │
│        │                ├────────┼──────┼─────┤
│        │                │八十八年八月七日│查亦謙      │  一枚    │
├────┼────────┼────────┼──────┼─────┤
│  三    │  大昱          │八十八年七月一日│陳          │  四枚    │
│        │                │同年七月二日    │            │          │
│        │                │同年七月十三日  │            │          │
│        │                │同年七月二十一日│            │          │
├────┼────────┼────────┼──────┼─────┤
│  四    │  冠欣          │八十八年七月十日│蕭美秀      │  一枚    │
├────┼────────┼────────┼──────┼─────┤
│  五    │  上興          │八十八年七月二十│小倩        │  五枚    │
│        │                │六日            │            │          │
│        │                │同年七月二十九日│            │          │
│        │                │同年八月四日    │            │          │
│        │                │同年八月七日    │            │          │
│        │                │同年八月十六日  │            │          │
├────┼────────┼────────┼──────┼─────┤
│  六    │  國賓          │八十八年六月二十│李江玲      │   三枚   │
│        │                │八日            │            │          │
│        │                │同年七月二日    │            │          │
│        │                │同年七月二十三日│            │          │
│        │                ├────────┼──────┼─────┤
│        │                │八十八年七月二十│邱          │   一枚   │
│        │                │七日            │            │          │
├────┼────────┼────────┼──────┼─────┤
│  七    │  大程          │八十八年六月二十│李          │   三枚   │
│        │                │九日            │            │          │
│        │                │同年七月一日    │            │          │
│        │                │同年七月六日    │            │          │
│        │                ├────────┼──────┼─────┤
│        │                │八十八年七月十二│李文聯      │   四枚   │
│        │                │日              │            │          │
│        │                │同年七月二十三日│            │          │
│        │                │同年七月二十六日│            │          │
│        │                │同年七月二十九日│            │          │
│        │                ├────────┼──────┼─────┤
│        │                │八十八年七月十六│林瑋莉      │   一枚   │
│        │                │日              │            │          │
├────┼────────┼────────┼──────┼─────┤
│  八    │  都會          │八十八年七月一日│丁          │   十枚   │
│        │                │同年七月二日    │            │          │
│        │                │同年七月五日    │            │          │
│        │                │同年七月九日    │            │          │
│        │                │同年七月十六日  │            │          │
│        │                │同年七月十九日  │            │          │
│        │                │同年七月二十二日│            │          │
│        │                │同年七月二十四日│            │          │
│        │                │同年七月二十七日│            │          │
│        │                │同年八月二日    │            │          │
│        │                ├────────┼──────┼─────┤
│        │                │八十八年八月七日│丁永義      │   二枚   │
│        │                │同年八月四日    │            │          │
│        │                ├────────┼──────┼─────┤
│        │                │八十八年八月十七│丁麗梅      │   一枚   │
│        │                │日              │            │          │
│        │                ├────────┼──────┼─────┤
│        │                │八十八年八月六日│郭          │   一枚   │
├────┼────────┼────────┼──────┼─────┤
│  九    │  小叮噹        │八十八年八月十一│林文義      │   三枚   │
│        │                │日              │            │          │
│        │                │同年八月十二日  │            │          │
│        │                │同年八月十七日  │            │          │
├────┼────────┼────────┼──────┼─────┤
│  十    │  易星          │八十八年八月二日│張明儒      │    二枚  │
│        │                │同年八月五日    │            │          │
└────┴────────┴────────┴──────┴─────┘
                                                                        Ｋ


司法院資訊處製作；財團法人民間司法改革基金會備份。
